【裁判字號】    97,上易,1483
【裁判日期】    971031
【裁判案由】    詐欺
【裁判全文】
臺灣高等法院刑事判決                97年度上易字第1483號
上  訴  人  臺灣臺北地方法院檢察署檢察官
被      告  乙○○
上列上訴人因被告詐欺案件，不服台灣台北地方法院九十七年度
易字第一三六八號，中華民國九十七年五月五日第一審判決（起
訴案號：台灣台北地方法院檢察署九十七年度偵字第四三一五號
），提起上訴，本院判決如下：
    主  文
上訴駁回。
    理  由
一、公訴意旨略以：被告乙○○明知金融機構存摺帳戶為個人信
    用之表徵，且任何人只要有少許之金錢，均可自行到金融機
    構申請開立存款帳戶，而無特別之窒礙，並可預見將自己所
    有之存摺、金融卡及提款密碼等金融帳戶資料提供他人時，
    有供不法詐騙份子利用，而幫助他人為財產犯罪之虞，基於
    幫助詐欺取財之犯意，被告將申辦之高雄鼎金郵局0000
    00000000號帳戶之存摺、提款卡及密碼等資料，交
    付予姓名年籍不詳之人士，嗣該人士收受後，旋即將上開資
    料交由某不詳之詐騙集團，該詐欺集團所屬成員，即基於詐
    欺之犯意，於民國九十五年十二月十九日，上網向被害人甲
    ○○佯稱香港賽馬協會正進行打擊六合彩之企劃案，有十五
    個名額可以投資等語，誘使被害人甲○○投資，被害人甲○
    ○信以為真，依指示於九十六年一月二十四日匯款新台幣（
    下同）二十四萬元、二萬八千元至被告前揭帳戶，嗣因聯絡
    無著，始知受騙，因認被告涉犯刑法第三十條、第三百三十
    九條第一項幫助詐欺罪嫌。
二、按案件曾經判決確定者，應諭知免訴之判決，刑事訴訟法第
    三百零二條第一款定有明文。此項原則，關於實質上一罪或
    裁判上一罪，其一部事實已經判決確定者，對於構成一罪之
    其他部分，亦均有適用，故刑法第五十五條想像競合犯，其
    一部事實既經判決確定，其效力即及於其他部分，關於其他
    部分之另一公訴，即應諭知免訴。主要係以同一案件，基於
    審判不可分之關係，在審理事實之法院，對於全部犯罪事實
    ，按照刑事訴訟法第二百六十七條之規定本應予以審判，且
    已經法院為實體上之確定判決，不能更為實體上之裁判，故
    其確定判決之既判力，自應及於最後審理事實法院宣示判決
    前之全部犯罪事實（最高法院三十二年上字第二五七八號、
    三十二年非字第四十六號、四十九年台非字第二十號判例意
    旨參照）。
三、經查：
  (一)被告前因急需金錢，基於幫助欺取財之犯意，於九十五年八
    月十五日（即其自身最後自下述帳戶提款之時間）至九十六
    年一月十八日間之某日，在不詳地點，將其所有台灣土地銀
    行三民分行（以下簡稱土銀三民分行）帳號0000000
    00000號帳戶之存摺、提款卡、印章及密碼，交由某真
    實姓名年籍不詳之詐騙集團成員，表示容任該詐騙集團等不
    法份子使用其帳戶，供作向不特定民眾詐欺取財犯罪使用。
    嗣該詐騙集團成員即共同意圖為自己不法之所有，先由某不
    法份子，刊登不實之貸款廣告於報紙上，俟被害人林雅惠因
    亟需資金使用，在報紙上得知該貸款訊息並撥打廣告所示電
    話至該詐騙集團，該詐騙集團成員即佯稱貸款須先給付法院
    設定費、律師費、銀行過戶費云云，致被害人林雅惠陷於錯
    誤，乃依指示於九十六年一月十八日，將三萬一千四百元匯
    入被告上開土地銀行帳戶等事實，業經台灣高雄地方法院於
    九十六年十一月三十日，以九十六年度簡字第五二八三號判
    決處有期徒刑四月，減為有期徒刑二月，九十六年十二月二
    十四日確定在案，有該案判決書、本院被告前案紀錄表附卷
    可稽。
  (二)而被告於九十七年五月一日原審審理時供稱：「九十五年十
    二月左右，在屏東市將我的鼎金郵局的存摺、提款卡與密碼
    交給一個年約二十幾歲的男子，我是看報紙廣告與對方聯絡
    …我另外還有給他土銀三民分行的存摺，都是一本賣四千元
    ，與鼎金郵局的存摺都是同一時間、地點交給那個人，那個
    男子每本存摺各給我一半的錢…我九十六年一月左右就去當
    兵了，我都是在十二月的時候把鼎金郵局與土銀三民分行的
    存摺交給對方…」（原審卷第二十二頁）等語；本院審酌被
    害人林雅惠係於九十六年一月十七日看報紙借貸廣告撥打電
    話詢問，受對方詐欺陷於錯誤，於九十六年一月十八日先後
    匯七千四百七十四元至陳盈勝（所涉幫助詐欺犯行，業經台
    灣台南地方法院判處有期徒刑四月，減為有期徒刑二月確定
    ）向台南郵局申請開立之0000000000000號帳
    戶及匯三萬一千四百元至被告向土銀三民分行申請開立之0
    00000000000號帳戶，此已據證人被害人林雅惠
    指述甚詳（九十六年一月十八日警詢筆錄，台南市警察局第
    五分局刑案偵查卷第五頁），並有郵政國內匯款執據、新竹
    國際商銀款通知書、存款交易明細（刑案偵查卷第七頁、第
    八頁、第十五頁至第十七頁）可稽，而本案經起訴之被害人
    甲○○於九十五年十二月十九日上網與人聊天，對方邀被害
    人甲○○投資香港賽馬協會，被害人甲○○誤信為真，於九
    十五年十二月二十二日起至九十六年二月二日止，先後依對
    方指示數次匯款至指定之銀行帳戶，其中於九十六年一月十
    六日，對方與被害人甲○○聯絡後，被害人甲○○於九十六
    年一月二十四日，匯二十四萬元至對方指示之被告向高雄鼎
    金郵局申請開立之帳戶，此亦據被害人甲○○於九十六年二
    月八日警詢指述甚詳（九十六年度偵字第二六一二二號卷第
    二十六頁正反面），並有華南商業銀行匯款回條聯、交易明
    細（同前偵查卷第四十一頁反面、第五十九頁）可稽；被害
    人林雅惠、甲○○與對方聯絡，被要求匯款至被告土銀三民
    分行、高雄鼎金郵局之時間為九十六年一月十七日及一月十
    六日，時間甚為接近，再參酌被告前揭高雄鼎金郵局帳戶之
    交易明細，九十五年十二月二十一日存款餘額為一元，至九
    十六年一月十九日起始重新設定密碼，九十六年一月二十日
    起至同年月二十四日止，始有款項存入及提領紀錄，土銀三
    民分行帳戶之交易明細，九十五年八月八日存款餘額為零，
    至九十六年一月十一日至同年月十九日止，始有款項存入及
    提領紀錄，此均有各該帳戶之交易明細（偵查卷第五十九頁
    、刑案偵查卷第十七頁）可稽，亦均係自九十六年一月間起
    ，始有較密集之存提款紀錄，且查無證據足認被告係分別交
    付前揭土銀三民分行、高雄鼎郵局帳戶，堪認其所稱同時交
    付之詞，尚可採信。據此，被告以一交付行為，同時提供二
    個帳戶，幫助詐騙集團詐騙林雅惠、甲○○，同時侵害二法
    益，應成立一幫助行為觸犯數罪名之想像競合犯，有裁判上
    一罪關係。茲被告提供土銀三民分行帳戶之行為，既經另案
    判決確定，依審判不可分原則，該確定判決之效力，應及於
    本案此部分事實。揆諸首開說明，本案此部分應為免訴之判
    決。
四、原審因認本件公訴起訴事實與另案確定判決事實有實質上一
    罪 (想像競合犯之裁判上一罪)關係，而為被告免訴之判決
    ，尚無違誤。檢察上訴意旨以：「被告販賣土銀三民分行帳
    戶部分，非特被害人林雅惠與本案之被害人甲○○不同；另
    該案被害人林雅惠遭詐騙而匯款之時間為九十六年一月十八
    日，而本案被害人甲○○於九十五年十二月十九日，即接獲
    詐欺集團成員電話佯稱投資香港賽馬協會云云，兩者犯罪時
    間相差一月，被告是否同時販賣鼎金郵局及土地銀行帳戶之
    存摺、提款卡及密碼？即屬可疑。況被告於本案偵查中及上
    揭台灣高雄地方法院九十六年度簡字第五二八三號案件偵查
    中均矢口否認犯罪，辯稱遺失云云，嗣臨訟見證據確鑿，始
    翻異前詞，辯稱同時販賣上揭二帳戶云云，顯有卸責之嫌。
    原審僅以被告之辯解即認本案業經判決確定，認事用法難謂
    妥適…」等，指摘原判決不當。惟查被害人林雅惠、甲○○
    與對方聯絡，被要求匯款至被告土銀三民分行、高雄鼎金郵
    局之時間為九十六年一月十七日及一月十六日，時間甚為接
    近，而被告前揭高雄鼎金郵局、土銀三民分行帳戶，其中高
    雄鼎金郵局帳戶，於九十五年十二月二十一日存款餘額為一
    元，土銀三民分行帳戶，於九十五年八月八日存款餘額為零
    ，均係於九十六年一月間起始有較密集之存提款紀錄，再參
    酌被告於前警詢、案偵查及本案警詢、偵查雖否認有將戶出
    售他人一事，惟於九十六年八月十日偵查時係稱：「有一天
    我要去銀行領錢，我騎機車…在銀行前，郵局存摺及土銀存
    摺，還有提款卡、印章都掉了…」（台灣高雄地方法院檢察
    署九十六年度偵字第二○七八三號卷第八頁）等語，辯稱高
    雄鼎金郵局及土銀三民分行帳戶同時遺失，益見被告於本案
    原審供承同時出售予他人之詞，真實可採。檢察官上訴意旨
    ，並未提出新事證，僅就原審採證再為爭執，核無理由，上
    訴應予駁回，並不經言詞辯論為之。
據上論斷，應依刑事訴訟法第三百六十八條、第三百七十二條，
判決如主文。
中    華    民    國    97    年    10    月    31    日
            刑事第十三庭  審判長法  官    曾德水
                                法  官    趙文卿
                                法  官    林婷立
以上正本證明與原本無異。
不得上訴。
                                書記官    王增華
中    華    民    國    97    年    11    月    4     日


司法院資訊處製作；財團法人民間司法改革基金會備份。
